【裁判字號】    92,上易,728
【裁判日期】    920506
【裁判案由】    傷害
【裁判全文】
臺灣高等法院刑事判決                            九十二年度上易字第七二八號
    上  訴  人  臺灣士林地方法院檢察署檢察官
    被      告  乙○○
右上訴人因被告被訴傷害案件，不服臺灣士林地方法院九十一年度簡上字第五三號，
中華民國九十一年十一月二十日第一審判決（檢察官聲請簡易判決處刑案號：臺灣士
林地方法院檢察署九十年度偵字第九一八四號、第一○三七八號，經原審簡易庭以簡
易判決處刑，被告不服提起上訴，嗣經原審合議庭撤銷原判決，改依第一審通常程序
而為判決）提起上訴，本院判決如左：
    主  文
上訴駁回。
    理  由
一、檢察官聲請簡易判決處刑意旨略以：被告乙○○與同案被告陳文德（業經原審判
    決有罪確定）基於傷害之犯意聯絡，於民國九十年四月二十一日凌晨，在台北市
    ○○街○段二九九號二樓餐廳，因細故與丙○○發生爭執，竟夥同另一不詳姓名
    年籍之男子，共同徒手毆打丙○○，致其受有左右上胸、左側腰、左鼠蹊部上方
    、左膝二處及右膝挫擦傷各為三X 四、四X 二、五X 三、二X 一平方公分、胸痛
    、氣認被告乙○○共犯刑法第二百七十七條第一項傷害罪之罪嫌。
二、訊據被告乙○○堅決否認有何傷害犯行，辯稱：伊僅係聽甲○○的話去勸架，將
    告訴人與陳文德拉開，並未動手毆打告訴人丙○○等語。
三、公訴人認被告乙○○犯有共同傷害之罪嫌，無非以告訴人丙○○之指述、證人即
    餐廳負責人甲○○於偵訊中之證言、丙○○之台北縣立三重醫院驗傷診斷證明書
    一紙等為其主要論據。
四、按「犯罪事實應依證據認定之，無證據不得推定其犯罪事實」，又「不能證明被
    告犯罪者，應諭知無罪之判決」，刑事訴訟法第一百五十四條、第三百零一條第
    一項分別定有明文。又事實之認定，應憑證據，如未能發現相當證據，或證據不
    足以證明，自不能以推測或擬制之方法，為裁判基礎（最高法院四十年臺上字第
    八六號判例參照）。次按「告訴人之告訴，係以使被告受刑事訴追為目的，是其
    陳述是否與事實相符，仍應調查其他證據以資審認」，最高法院五十二年台上字
    第一三００號判例參照。經查：
  (一)、按檢察官聲請以簡易判決處刑之案件，經法院審理後認為應諭知無罪判決者，
      應適用通常程序審判之，刑事訴訟法第四百五十二條及第四百五十一條之一第
      四項但書第三款分別定有明文。原審簡易庭引用檢察官聲請簡易判決處刑書，
      依刑法第二百七十七條第一項為科刑之諭知，被告乙○○上訴意旨指摘原判決
      不當，經原審認為上訴有理由，被告乙○○應為無罪之諭知，依刑事訴訟法第
      四百五十五條之一第三項之規定，準用同法第三百六十九條第一項前段、第二
      項之規定，將原審簡易庭之判決撤銷，另依第一審通常訴訟程序審理（法院辦
      理刑事訴訟簡易程序案件應行注意事項第十四點參照），合先敘明。
  (二)、證人即當日在場目擊事實經過之甲○○到原審結證稱：「我人在櫃臺，丙○○
      和我在說話，陳文德從樓下上來，叫一聲『丙○○』，即動手往丙○○臉部打
      去，陳文德打了丙○○很多下，丙○○一直往後退，覺得被打的莫名其妙，也
      有還手，乙○○從樓下上來，『我叫他勸架』，乙○○有設法把二人拉開，但
      樓下又上來一人，也毆打丙○○，丙○○跑到中間的房間，被告三人都有進房
      間，把丙○○押到牆壁，我看到乙○○拉丙○○的手臂，『但我沒看到乙○○
      有出手打丙○○』，但有我看到陳文德和另一位男人動手打丙○○」、「（問
      ：當時乙○○是否有把雙方架開的意思？）答：我沒有特別注意」、「（問：
      當時乙○○有無阻止陳文德及另一人毆打丙○○）答：沒有看到」、「丙○○
      跌下樓梯的經過，我沒看到，但丙○○跌下來後，陳文德和另一名男子還有繼
      續打丙○○，另一名男子還有說『給他死』、『給他死』（台語），乙○○也
      有下來，『但我沒有看到乙○○打丙○○』。」、「（追到一樓時乙○○）也
      在一樓，他動手拉另外三人」等語（見原審卷第二五頁反面至第二七頁）；雖
      依偵查筆錄之記載，證人甲○○於偵查中係證稱「當時丙○○來找朋友，陳文
      德等三人忽然衝出來，什麼話都沒說，就動手打人，是徒手打」、「我只看到
      陳文德等三人一直打丙○○，一直追，我很生氣走下一樓，我看到他們又從樓
      上一直追打下樓，打出去」云云，與其於原審作證證稱之情節並不相符，惟原
      審質問證人甲○○何以前後不太一致，甲○○則答稱：「偵查中並未詢問那麼
      仔細」等語，經比較檢察官訊問筆錄與原審之訊問筆錄，確實原審之訊問筆錄
      比較詳盡，有各該筆錄在卷可佐。
  (三)、依證人甲○○前開原審之證述，可知被告乙○○係因證人甲○○之告知而於二
      樓櫃臺前、一樓時均係設法將毆打的人拉開至明，至於證人雖證稱：被告有拉
      榮昌」等語，益徵被告乙○○拉住告訴人之右手上臂，係出於勸架阻止事端之
      意至明，尚難據此而認定被告有毆打告訴人之行為。
  (四)、綜上所述，本件除告訴人之指訴外，並無其他積極證據足以證明被告乙○○有
      毆打告訴人之傷害犯行，自難論以共同傷害之罪責，既不能證明被告犯罪，原
      審為被告無罪判決之諭知，並無不當，應予維持。
五、檢察官上訴意旨略以：
  (一)、被告共同毆打告訴人成傷之事，迭據告訴人於偵、審中指訴甚明，被告乙○○
      前與告訴人並無怨隙，亦據乙○○於審理時供明在卷，且告訴人初報稱遭搶，
      惟於偵查中，檢察官以能否確定被告或其友人撿走皮夾一事質問，告訴人亦供
      承不能確定，不知何人檢走等語可按，足見告訴人並無誣陷被告之意，其指訴
      各節，能否遽謂不足採信，已堪存疑。雖證人甲○○於原審時，另改稱未看到
      被告打人，惟伊亦坦承伊曾離開到廁所，看到彼三人衝突之時間甚短，足見甲○○並未全程目睹衝突毆打之經過，能否以其片段之目擊，遽而反論被告於衝
      突中，從頭至尾皆未動手參與傷害犯行。且被告於衝突之初雖未參與毆打告訴
      人，惟樓下另一人上樓加入毆打告訴人，告訴人逃至房間時，被告亦與其餘二
      人進入房內將告訴人押到牆壁，被告面向告訴人並拉住告訴人手臂，亦據證人
      甲○○於原審時證述。衡諸常情，被告於見告訴人遭同案被告陳文德等人追打
      逃至房間內，豈退到牆旁，其在勸架，自會站在告訴人身前，並阻止勸開陳文
      德等人勿再傷人，豈會反身面向告訴人，並拉住告訴人，令告訴人無法防衛，
      任遭陳文德及施姓男子痛毆之理。且目擊證人甲○○從其勸架之言行、舉動，
      應會判明，惟原審竟以被告當時有無將雙方架開之意，甲○○竟謂伊並未特別
      注意，由此足見證人甲○○之意並非肯認被告意在勸架。
  (二)、告訴人提出之二份驗傷診斷證明書之內容固未完全相同，惟告訴人身體其餘部
      位同遭毆打，顯符經驗法則，是其所受之傷，除兩側膝之擦挫傷外，豈會僅區
      區下唇約○點二、上唇○點三公分之擦、挫傷，身體其餘部位則完好如初？又
      肌膚遭外力毆擊，其復原過程，係先經紅腫，繼而瘀青擴散，再逐漸散去，其
      間約經半個月，此係法醫學之常識，告訴人於四月二十一日當日遭毆傷後二小
      時內，即前往三重醫院治療驗傷，其驗傷結果記載下唇○點二、上唇○點三公
      分公分之擦、挫傷，及兩側膝輕擦傷約一乘一公分，縮未提及身體之傷，然此
      或因當時身體之傷尚未明顯呈現，故三重醫院醫師未加詳載，其原因不一而足
      。惟告訴人嗣因感覺胸痛，於同月二十八日就醫時，其胸復部之傷已經呈現，
      且依三重醫院診斷證明所載，口唇之傷既僅○點二至○點三公分，則該傷勢於
      告訴人於宏仁醫院再度就醫時，因漸不明顯而未記載，亦符常情。原審如認告
      訴人提出之宏仁醫院診斷證明可疑，自應再訊問證人甲○○，查明告訴人遭毆
      打之部位有無宏仁醫院該診斷證明書所指之傷勢位置，或以鑑定證人之身分傳
      喚三重、宏仁二家醫院之醫師，查明其治療驗傷之經過，及所記載之「挫、擦
      傷」與「瘀傷」有無不同，再加以判斷真偽云云。惟查：
  (一)、告訴人之告訴，係以使被告受刑事訴追為目的，是其陳述是否與事實相符，仍
      應調查其他證據以資審認，告訴人雖於偵、審中指訴被告犯有共同傷害罪，惟
      僅係其片面之詞，並無積極證據可資佐證，自難僅憑告訴人之片面指訴而為不
      利被告之認定。
  (二)、被告乙○○係於案發當時甫自樓下上來，因甲○○請其勸架，始有設法將告訴
      人及加害人陳文德二人拉開之舉，此情已據證人甲○○於原審證述甚明，至告
      訴人在被毆過程中，被告有與陳文德及告訴人等進入房間，被告並曾拉告訴人
      之手臂，當屬勸架之行為，不能因此即認被告有參與共同毆打告訴人。
  (三)、既無積極證據足以證明被告有何「傷害行為」，則告訴人之傷勢究係如何產生
      ，亦與被告無關，是以檢察官上訴意旨指摘原審「應再訊問證人甲○○，查明
      告訴人遭毆打之部位有無宏仁醫院該診斷證明書所指之傷勢位置，或以鑑定證
      人之身分傳喚三重、宏仁二家醫院之醫師，查明其治療驗傷之經過，及所記載
      之『挫、擦傷』與『瘀傷』有無不同，再加以判斷真偽」云云，亦無必要。是
      以公訴人上訴意旨，仍執前詞指摘原判決不當，為無理由，應予駁回。
據上論斷，應依刑事訴訟法第三百六十八條，判決如主文。
本案經檢察官周誠南到庭執行職務。
中      華      民      國    九十二    年      五      月      六    日
                              臺灣高等法院刑事第二庭
                                  審判長法  官  蔡  長  溪
                                        法  官  楊  貴  志
                                        法  官  林  俊  益
右正本證明與原本無異。
不得上訴。
                                        書記官  陳  明  琴
中      華      民      國    九十二    年      五      月      九      日


司法院資訊處製作；財團法人民間司法改革基金會備份。
